【裁判字號】    89,台上,5978
【裁判日期】    891006
【裁判案由】    違反毒品危害防制條例
【裁判全文】
最高法院刑事判決                              八十九年度台上字第五九七八號
    上  訴  人  甲○○
右上訴人因違反毒品危害防制條例案件，不服台灣高等法院花蓮分院中華民國八十九
年七月三十一日第二審更審判決（八十九年度上更(一)字第六八號，起訴案號：台灣花
蓮地方法院檢察署八十八年度偵字第四一四號），提起上訴，本院判決如左：
    主  文
上訴駁回。
    理  由
按刑事訴訟法第三百七十七條規定，上訴於第三審法院，非以判決違背法令為理由，
不得為之。是提起第三審上訴，應以原判決違背法令為理由，係屬法定要件。如果上
訴理由狀並未依據卷內訴訟資料，具體指摘原判決不適用何種法則或如何適用不當，
或所指摘原判決違法情事，顯與法律規定得為第三審上訴理由之違法情形，不相適合
時，均應認其上訴為違背法律上之程式，予以駁回。本件原判決認定上訴人甲○○有
其事實欄所載之連續販賣第二級毒品安非他命予王志玄及陳永宗之犯行，已詳述其所
憑之證據及認定之理由。對於上訴人否認犯罪所為之辯解，認與事實不符，不足採信
；證人王志玄、陳永宗迭次之供述，雖略有出入，但其等所供向上訴人購買安非他命
之基本事實則無二致，且對上訴人家中之聯絡電話號碼極為熟稔，於警訊時即能一言
道出，衡情其二人在警訊中之供述為可採信，皆依調查所得之證據資料，於理由欄內
逐一詳加指駁及說明。因將第一審原諭知上訴人無罪之判決撤銷，改判論處上訴人連
續販賣第二級毒品罪刑（處有期徒刑七年六月）。上訴意旨略謂：證人王志玄、陳永
宗因吸用安非他命被警查獲時，可能為求得依毒品危害防制條例第十七條規定減輕其
刑，而嫁禍於上訴人，為避免王志玄、陳永宗二人有虛偽供述之危險，實有待補強證
據以確信其二人之供述與事實相符，方能據為論罪之依據；陳永宗於警訊及檢察官偵
查中，雖均供述有向上訴人購買安非他命，但所供交易次數及地點已有出入，第一審
審理時所供係與王志玄共同出資向上訴人購買安非他命，又與其於原審調查時所供向
上訴人購買安非他命經過大相齟齬，顯有瑕疵，王志玄於警訊及檢察官偵查中與第一
審審理時，供述向上訴人購買安非他命之次數、價格、重量，均無一相符，原判決竟
以其二人有瑕疵之證言，認定上訴人之犯行，有違證據法則；警方向檢察官提出之偵
查報告，指上訴人目前無正常職業，常與有麻醉藥品前科份子來往，常出入電動玩具
店打電玩，出手大方等情，均非實在，上訴人係從事鐵工，有正當職業及可靠收入，
無須以販賣毒品維生云云。惟查證人之供述，雖部分前後稍有不符或歧異，但究竟何
者可得採信，事實審法院仍得本其職權依自由心證予以斟酌判斷，非謂一有不符或矛
盾，即應認其全部均為不可採信，若其基本事實之供述，與真實性無礙時，仍得採為
判決之基礎。陳永宗於警訊時供稱共向上訴人購買三次，交易地點在上訴人住處附近
，檢察官偵查中，供謂共向上訴人買三至四次，至上訴人住處或附近拿取安非他命，
王志玄於警訊中供稱向上訴人購買四次，每次交易地點均在上訴人住處，金額新台幣
（下同）二千至三千元不等，檢察官偵查中，則稱共買四、五次，每次二千元，數量
一公克，第一審審理中則稱共買三、四次，每次約一、二千元，重約一公克各等語。
原判決因而於理由欄二至四及八內，說明上開二證人之證言，雖前後略有出入，但所
供向上訴人購買安非他命之基本事實則無二致，乃採最有利於上訴人之供述為認定之
依據，自屬本於職權所為判斷。況王志玄係於民國八十八年一月七日經警查獲扣押安
非他命二小包及吸管等證物，於警訊中復供述最後一次至上訴人住處購買時，親眼目
睹陳永宗向上訴人購買一小包安非他命；陳永宗於原審調查時，亦供證最後一次騎機
車前往上訴人住處購買安非他命後，順道將亦前往購買安非他命之王志玄載離該處，
此部分之供述情節亦相符合。又原判決於理由欄六內，並已說明毒品危害防制條例於
八十七年五月二十日公布施行（同年月二十二日生效）後，施用第二級毒品安非他命
者，依法接受觀察、勒戒或戒治後，均能獲得免刑之寬典，王志玄、陳永宗與上訴人
復無任何嫌隙，實無須以供出毒品來源獲得減刑之利益。是原判決從形式上觀察，並
無上訴意旨所謂違背證據法則之違法情事。原判決復未以警局之偵查報告為認定上訴
人犯行所憑之證據，更未認定上訴人以販賣毒品維生，上訴意旨任意執此指摘，顯非
適法之第三審上訴理由。依上開說明，上訴意旨並未依據卷證資料，具體表明原判決
如何違背法令，徒就原審本於職權之行使及已於判決內說明之事項，以個人主觀之說
詞，漫事指摘，殊難認已具備得為上訴第三審之形式要件，為違背法律上之程式，應
予駁回。
據上論結，應依刑事訴訟法第三百九十五條前段，判決如主文。
中      華      民      國    八十九    年      十      月      六      日
                              最高法院刑事第一庭
                                  審判長法官  施  文  仁
                                        法官  張  淳  淙
                                        法官  林  永  茂
                                        法官  蕭  仰  歸
                                        法官  蔡  清  遊
      右正本證明與原本無異
                                              書  記  官
中      華      民      國    八十九    年      十      月     十二     日


司法院資訊處製作；財團法人民間司法改革基金會備份。
